【裁判字號】    97,易,1519
【裁判日期】    970930
【裁判案由】    偽造文書
【裁判全文】
臺灣彰化地方法院刑事判決              97年度易字第1519號
公  訴  人  臺灣彰化地方法院檢察署檢察官
被      告  甲○○
上列被告因偽造文書案件，經檢察官提起公訴（97年度偵字第
6488號），本院判決如下：
        主  文
甲○○共同明知為不實之事項，而使公務員登載於職務上所載之
公文書，足以生損害於公眾，累犯，處有期徒刑陸月，如易科罰
金，以新臺幣壹仟元算壹日；減為有期徒刑月，如易科罰金，
以新臺幣壹仟元折算壹日。
        事實及理由
一、犯罪事實：
  (一)甲○○曾於民國（下同）92年間，因毀棄損壞等案件，經臺
    灣士林地方法院以92年度簡字第424號判決判處有期徒刑4月
    ，得易科罰金，並於92年11月28日易科罰金執行完畢（構成
    累犯）。
  (二)甲○○不知悔改，明知其並無與泰國女子江玉美（即CHIANG
    A MI，泰國護照號碼S641873，西元1970年9月16日出生，在
    逃）結婚之真意，且知悉不得媒介外國人非法進入我國工作
    ，竟因生活困難，在綽號「小陳」之年籍不詳男子提議願給
    付新臺幣（下同）3萬餘元之人頭費用條件下，同意擔任假
    結婚之人頭丈夫，95年6月29日即先由綽號「小陳」之年籍
    不詳成年男子帶同甲○○赴泰國，與知情之泰國女子江玉美
    於95年7月7日，在泰國清邁省辦理假結婚，並取得泰國清邁
    省美愛縣之「結婚證書」以及我國駐泰國台北經濟貿易代表
    處之認證，95年7月29日返臺後，遂由甲○○、泰國女子江
    玉美、綽號「小陳」之年籍不詳男子等三人基於行使使公務
    員登載不實公文書之犯意聯絡，推由甲○○一人，於95年9
    月8日向彰化縣社頭鄉戶政事務所辦理結婚戶籍登記，使該
    戶政事務所承辦人員將甲○○與泰國女子江玉美結婚之不實
    事項，登載於職務上所掌管之戶籍登記電子資料檔案紀錄，
    並據以核發前開不實結婚內容之戶籍謄本予甲○○，致生損
    害於戶政機關對於戶籍登記管理、外籍人士入出境管理及外
    籍勞工管理之正確性。事後「小陳」囑託一位「吳先生」年
    籍不詳成年男子，在台北縣板橋市○○路上某家咖啡店前交
    付5000元代價給甲○○，其餘25000元代價尚未給付。
  (三)而江玉美於甲○○辦理結婚登記完畢後，95年9月18日搭機
    由臺灣桃園機場入境，由「吳先生」與甲○○一同前往接機
    ，隨即由「吳先生」將江玉美帶走，前往不詳地點工作。嗣
    經內政部入出國及移民署專勤事務第二大隊彰化縣專勤隊於
    97年5月12日前往彰化縣社頭鄉○○路○段83巷12號查訪江玉
    美未遇，始悉上情。
二、認定事實之證據及理由：
  (一)上揭犯罪事實，業據被告甲○○於警詢、偵查中及本院審理
    時坦承不諱。
  (二)證人（被告父親）江敏男於警詢中之證述，可證明被告戶籍
    裡登記該泰國女子，但實際上該泰國女子江玉美從未到彰化
    縣社頭鄉被告住所同居，被告父親也從未見過其登記之媳婦
    即泰國女子江玉美。
  (三)此外，復有外僑居留資料查詢表、外僑入出境資料處理系統
    、全戶戶籍查詢表、結婚登記申請書、聲明書、結婚證書、
    備忘錄可資佐證，堪信被告之自白與事實相符。
  (四)本件事證業已明確，被告之犯行，堪以認定。
三、論罪科刑：
  (一)核被告所為，係犯刑法第214條之使公務員登載不實之文書
    罪。起訴書誤載為刑法第216條、第214條之犯罪，公訴檢察
    官已於審理時當庭更正。又電磁紀錄藉機器或電腦之處理所
    顯示之聲音、影像或符號，足以為用意之證明，亦以文書論
    ，刑法第220條第2項定有明文，被告將不實結婚之事項，向
    戶政事務所申報，使該公務員將此不實事項資料鍵入電腦儲
    存，足以為用意之證明，依刑法第220條第2項規定，該電腦
    之電磁紀錄以文書論。被告與「小陳」、泰國女子江玉美，
    就前開使公務員登載不實之文書犯行，有犯意連絡及行為分
    擔，均為共同正犯。
  (二)被告有犯罪事實欄之前科執行經過，此有台灣高等法院被告
    全國前案紀錄表可稽，其受此有期徒刑執行完畢後，五年以
    內再犯有期徒刑以上之罪，應依累犯規定加重其刑。
  (三)爰審酌：被告犯罪之動機、目的均僅為圖一己之私利、犯罪
    之手段、以假結婚之方式引進外籍女子來臺，影響我國國際
    聲譽、影響外勞之管理正確性，危害程度非輕，雖然獲得利
    益不多、但被告犯罪後坦承犯行、態度尚屬良好等一切情狀
    ，量處如主文所示之刑，並諭知易科罰金之折算標準，以示
    懲處。
  (四)按中華民國96年罪犯減刑條例已於96年7月16日施行，又本
    件犯罪係在96年4月24日以前，且並無排除於中華民國96年
    罪犯減刑條例第3條所示之不適用情形，故應依該條例第7條
    ，就原本宣告刑諭知其減得之刑，並依同條例第9條規定，
    就減得之刑，諭知易科罰金之折算標準如主文。
四、適用法條：
  (一)刑事訴訟法299條第1項。
  (二)刑法第214條、第220條第2項、刑法第28條、第47條第1項、
    第41條第1項前段，刑法施行法第1條之1第1項、第2項前段
    。中華民國96年罪犯減刑條例第2條第1項第3款、第7條、第
    9 條。
本案經檢察官王元郁到庭執行職務。
中    華    民    國    97    年    9     月    30    日
                      臺灣彰化地方法院刑事第四庭
                          法      官  葉明松
以上正本證明與原本無異。
如不服本判決，應於判決送達後10日內，向本院提出上訴書狀，
上訴書狀應「敘述具體上訴理由」，並按他造當事人之人數附繕
本。「切勿逕送上級法院」。
中    華    民    國    97    年    9     月    30    日
                          書  記  官  施秀青
附錄本案論罪法條：
中華民國刑法第214條
（使公務員登載不實罪）
明知為不實之事項，而使公務員登載於職務上所掌之公文書，足
以生損害於公眾或他人者，處3年以下有期徒刑、拘役或5百元以
下罰金。
中華民國刑法第220條
（準文書）
在紙上或物品上之文字、符號、圖畫、照像，依習慣或特約，足
以為表示其用意之證明者，關於本章及本章以外各罪，以文書論
。
錄音、錄影或電磁紀錄，藉機器或電腦之處理所顯示之聲音、影
像或符號，足以為表示其用意之證明者，亦同。


司法院資訊處製作；財團法人民間司法改革基金會備份。
